臺灣桃園地方法院民事簡易判決　　　　110年度桃簡字第664號
　
原　　　告　楊麗娟　
訴訟代理人　何振宗　
被　　　告　柯昱成　

訴訟代理人　魏志軒　
　
上列當事人間因被告所涉過失傷害案件，原告提起刑事附帶民事
訴訟請求損害賠償，經本院刑事庭於民國109 年9 月15日以109
年度桃交簡附民字第327 號裁定移送前來，本院於民國110 年9
月30日言詞辯論終結，判決如下：
    主    文
被告應給付原告新臺幣貳拾柒萬捌仟捌佰壹拾參元，及自民國一
百零九年九月十五日起至清償日止，按週年利率百分之五計算之
利息。
原告其餘之訴駁回。
本判決第一項得假執行。
    事實及理由
壹、程序方面：
    按「訴狀送達後，原告不得將原訴變更或追加他訴。但有下
    列各款情形之一者，不在此限：……⒊擴張或減縮應受判決
    事項之聲明者。」，民事訴訟法第255 條第1 項第3 款定有
    明文。本件原告原起訴請求：「被告應給付新臺幣（下同）
    97萬元，及自起訴狀繕本送達之翌日起至清償日止，按週年
    利率5 ％計算之利息。」，嗣於110 年9 月17日變更聲明為
    ：「被告應給付原告946,332 元，及自起訴狀繕本送達之翌
    日起至清償日止，按週年利率5 ％計算之利息。」（見本院
    卷第30頁），核原告所為係減縮應受判決事項之聲明，揆諸
    首揭規定，與法尚無不合，應予准許。
貳、實體方面：
一、原告主張：被告於民國108 年9 月10日上午7 時47分許，駕
    駛車牌號碼000-0000號自用小客車，沿桃園市龜山區光峰路
    由南往北方向行駛，行經光峰路298 號前，本應注意駕駛人
    駕駛汽車，應遵守道路交通標線之指示，分向限制線為雙黃
    實線，用以劃分路面成雙向車道，禁止車輛跨越行駛，並不
    得迴轉，而依當時天候晴、日間自然光線、路面鋪裝柏油、
    乾燥、無缺陷、無障礙物、視距良好等情狀，並無不能注意
    之情事，竟疏未注意及此，貿然跨越中央方向限制線駛入來
    車道逆向行駛，適有原告在行人穿越道100 公尺範圍內之中
    央分向限制線路段，由路旁進入車道未經由行人穿越道自車
    陣中跨越中央分向限制線穿越道路，人車閃避不及發生碰撞
    ，致原告受有頸椎狹窄併椎間盤突出併脊髓損傷神經壓迫等
    傷害。原告因此受有醫療費用547,532 元，復健費及頸圈10
    ,930元、不能工作損失2 萬3,100 元及交通費14,770元之損
    害，且受有精神上之痛苦，被告應給付精神慰撫金35萬元。
    為此，爰依侵權行為之法律關係請求被告賠償損害等語。並
    聲明：被告應給付原告946,332 元，及自刑事附帶民事訴訟
    起訴狀繕本送達翌日起至清償日止，按週年利率5%計算之利
    息。
二、被告則以：對刑事判決認定之犯罪事實不爭執，然根據原告
    提出的診斷書內容，原告是在108 年9 月10日發生事故，恩
    主公醫院的部份在11月才入院開刀，該部份傷勢與本件車禍
    無關；交通費用及不能工作損失，原告沒有提出佐證，且慰
    撫金額過高，另肇責比例依鑑定結果應兩造各負一半責任等
    語。並聲明：請求駁回原告之訴。
三、本件就原告主張之事實及被告因前開不法行為，業經本院刑
    事庭以109 年度桃交簡字第851 號判決被告犯過失傷害罪，
    處有期徒刑2 月，被告不服提起上訴，於本院110 年度交簡
    上字第462 號案件審理中撤回上訴而確定等情，有臺灣高等
    法院被告前案紀錄表在卷足稽，且為被告所不爭執，堪信原
    告之主張為真正。
四、按「駕駛人駕駛汽車，應遵守道路交通標誌、標線、號誌之
    指示。」，「汽車行駛時，駕駛人應注意車前狀況及兩車並
    行之間隔，並隨時採取必要之安全措施，不得在道路上蛇行
    ，或以其他危險方式駕車。」，「行人穿越道路，應依下列
    規定：⒈設有行人穿越道、人行天橋或人行地下道者，必須
    經由行人穿越道、人行天橋或人行地下道穿越，不得在其一
    百公尺範圍內穿越道路……⒊在禁止穿越、劃有分向限制線
    、設有劃分島或護欄之路段或三快車道以上之單行道，不得
    穿越道路。」，道路交通安全規則第90條第1 項前段、第94
    條第3 項、第134 條第1 、3 款分別定有明文。又「分向限
    制線，用以劃分路面成雙向車道，禁止車輛跨越行駛，並不
    得迴轉。」，道路交通標誌標線號誌設置規則第165 條第1
    項亦有明文。經查，本件事故發生時為晴天，日間自然光線
    、柏油路面、乾燥無缺陷、無障礙物等情，有道路交通事故
    調查報告表㈠附卷可稽（見桃園地方檢察署109 年度偵字第
    5765號卷，下稱偵字卷，第37頁反面），足見依事故發生時
    現場狀況及客觀條件，兩造並無不能注意之情事。又本件事
    故地點之標線為雙黃實線（見偵字卷第39頁至第41頁），被
    告卻疏未注意上開規定，未依路面劃設之分向限制線（雙黃
    線）行駛，橫跨雙黃線，逆向行駛車道，以此方式貿然前進
    ，欲超越前車，致生本件事故，堪認被告就本件事故之發生
    ，自有過失。而原告為行人，行經事故地點時，係劃有行人
    穿越道100 公尺範圍內之中央分向限制線路段，依上開規定
    ，原告須經由行人穿越道穿越道路，然原告竟未經由行人穿
    越道，且未注意左右來車而跨越中央分向限制線穿越道路，
    致被告車輛閃避不及發生碰撞，堪認原告就本件事故之發生
    ，亦有過失。佐以桃園市政府車輛行車事故鑑定會意見：「
    柯昱成駕駛自用小客車行經Y 字岔路口前中央方向限制線路
    段，跨越中央分向限制線駛入來車道逆向行駛，與行人楊麗
    娟在行人穿越道100 公尺範圍內之中央分向限制線路段，由
    路旁進入車道未經由行人穿越道自車陣中跨越中央分向限制
    線路段穿越道路，同為肇事原因。」，此有桃園市政府車輛
    行車事故鑑定會桃市鑑0000000 鑑定意見書在卷可稽（見本
    院109 年度桃交簡字第851 號過失傷害卷第43至48頁），亦
    同本院認定。
五、次按因故意或過失，不法侵害他人之權利者，負損害賠償責
    任；不法侵害他人之身體或健康者，對於被害人因此喪失或
    減少勞動能力，或增加生活上之需要時，應負損害賠償責任
    ；不法侵害他人之身體、健康……者，被害人雖非財產上之
    損害，亦得請求賠償相當之金額，民法第184 條第1 項前段
    、第193 條第1 項及第195 條第1 項前段分別定有明文。被
    告既經認定須負侵權行為損害賠償責任，原告自得依上開規
    定請求其賠償。茲就原告主張之各項損害數額審酌如下：
  ㈠醫療及器材費用部分：
  ⒈原告主張其因被告之過失行為而致原告因此受有頸椎狹窄併
    椎間盤突出併脊髓損傷神經壓迫等傷害，並於事故發生後至
    醫院就診，並支出醫療費547,532 元、復健費及頸圈10,930
    元乙節，業據其提出大明醫院門診醫療費用收據、行天宮醫
    療志業醫療財團法人恩主公醫院（下稱恩主公醫院）診斷證
    明書及收據、林口長庚紀念醫院診斷證明書及醫療費用收據
    、重新傷殘用具製造廠股份有限公司統一發票為證（見本院
    卷第35至55頁），核屬因本件事故發生而增加之必要支出，
    是其主張應屬有據。
  ⒉至被告雖辯稱：原告是在108 年9 月10日發生事故，到11月
    才去恩主公醫院開刀，該部份傷勢與本件車禍無關云云。惟
    查，原告車禍當日即受有頸椎狹窄併椎間盤突出併脊髓損傷
    神經壓迫等傷害，而至林口長庚醫院急診治療，並分別於10
    8 年9 月11日、108 年9 月18日、108 年10月2 日、108 年
    11月4 日至門診治療，有林口長庚紀念醫院診斷證明書及醫
    療費用收據可參（見本院卷第35、37頁），且原告分別於10
    8 年9 月12日、9 月14日、9 月16至20日、9 月23至26日、
    9 月28日、9 月30日、10月1 日、10月3 至5 日、10月7 日
    、10月11日、10月12日、10月16日、10月18日、10月23日、
    10月25日，持續至大明醫院復健治療，有大明醫院門診醫療
    費用收據可參（見本院卷第43至54頁），嗣後並於108 年11
    月16至18日至恩主公醫院接受椎間盤切除及人工椎間盤置入
    手術，有恩主公醫院診斷證明書可稽（見本院卷第36頁），
    由此可知原告自事故發生後，即持續復健、治療，堪信原告
    稱其因為擔心手術後的副作用，所以一開始先接受復建，最
    後還是決定開刀等語，並非全無可能。況自車禍發生日起至
    108 年11月16日於恩主公醫院手術之間，並無其他獨立原因
    介入致原告受有頸椎狹窄併椎間盤突出併脊髓損傷神經壓迫
    之傷害，堪認原告係因本件車禍事故始至恩主公醫院就診，
    被告所辯，即非可採。
  ㈡不能工作損失部分：
    原告主張因系爭事故受傷，受有一個月不能工作之損失23,1
    00元等節，業據其提出恩主公醫院診斷證明書為證（見本院
    卷第36頁）。而觀諸上開診斷證明書內之醫囑記載：「病人
    於000-00-00 入院，000-00-00 接受椎間盤切除及人工椎間
    盤置入手術，000-00-00 出院，仍須修養壹個月並避免粗重
    工作參個月。」等語無訛（見本院卷第36頁），則原告主張
    其因被告前開過失傷害行為，而1 個月無法工作，誠屬有據
    。惟原告自承其受傷前從事鐵工，無報稅證明（見本院卷第
    28頁），本院審酌勞動能力減損之損害賠償，旨在補償受侵
    害人於通常情形下有完整勞動能力時，憑此勞動能力陸續取
    得之收入，且被害人身體或健康受損害，致喪失或減少勞動
    能力，其本身即為損害，並不限於實際所得之損失，並佐以
    原告之身體健康狀態、年齡、社會經驗，及行政院核定之每
    月基本工資於108 年1 月1 日間為23,100元等情判斷，認原
    告主張其於通常情形下可能取得之收入，以每月23,100元計
    算，尚符社會客觀行情，應予准許。
  ㈢交通費部分：
    查原告於事發後確有於108 年9 月10日、9 月11日、9 月18
    日、10月2 日、11月4 日（共5 次），至林口長庚紀念醫院
    就診；於108 年10月20日、11月5 日、11月7 日、11月16至
    22日、11月26日、12月17日、12月30日、1 月14日（共計8
    次），至恩主公醫院就診；於108 年9 月12日、9 月14日、
    9 月16至20日、9 月23至26日、9 月28日、9 月30日、10月
    1 日、10月3 至5 日、10月7 日、10月11日、10月12日、10
    月16日、10月18日、10月23日、10月25日（共24次），持續
    至大明醫院復健治療，有大明醫院門診醫療費用收據、恩主
    公醫院診斷證明書及收據、林口長庚紀念醫院診斷證明書及
    醫療費用收據可參（見本院卷第35至54頁），本院審酌原告
    於車禍發生時已近60歲，傷後復原情形應較一般年輕人緩慢
    ，倘搭乘公車或捷運等大眾運輸工具而前往就醫，勢必行走
    諸多路段，確因避免過度運動造成傷勢惡化，而有搭乘計程
    車之必要，而原告雖因有家人接送，而無單據且未實際支出
    計程車費，但家人因接送往返所付出之勞力，非不得以相當
    之費用予以評價，此種基於身分關係之恩惠，自不能加惠於
    被告，則原告請求被告賠償因就醫而支出之交通費用，應非
    法所不容許，查原告住處至林口長庚紀念醫院就診單趟計程
    車車資為285 元、至恩主公醫院就診單趟計程車車資為400
    元、至大明醫院就診單趟計程車車資為115 元，有計程車車
    資試算結果在卷可查（見本院卷第56、57頁），以來回計算
    後，上述就醫之車資為14,770元【（285 ×2 ×5 ）＋（40
    0 ×2 ×8 ）＋（115 ×2 ×24）＝14770 】，是原告主張
    被告應賠償交通費14,770元，為有理由。
  ㈣精神慰撫金：
    按精神慰撫金之多寡，應斟酌雙方之身分、地位、資力與加
    害程度，及其他各種情形核定相當數額，該金額是否相當，
    自應依實際加害情形與被害人所受之痛苦及雙方之身分、地
    位、經濟狀況等關係定之（最高法院51年台上字第223 號判
    利意旨參照）。查本件原告因被告過失行為而致原告因此受
    有頸椎狹窄併椎間盤突出併脊髓損傷神經壓迫等傷害，堪認
    其肉體及精神應受有相當之痛苦；佐以原告為國中畢業，從
    事鐵工，每月收入10至15萬元，109 年所得14,538元，名下
    財產資料12筆，總額9,200,608 元；被告為大學肄業，從事
    傳統產業，每月收入35,000萬元，109 年所得441,227 元，
    名下無財產等情，業經兩造所自承（見本院卷第28頁），並
    有稅務電子閘門財產所得調件明細表在卷可參（見本院個資
    卷）。本院審酌兩造之身分、地位、資力、被告受害程度等
    一切情狀，認原告請求精神慰撫金10萬元為允當，應准許之
    。逾此部分，難認有據。
  ㈤綜上，本件原告所得請求被告賠償之金額為696,332 元（醫
    療費用547,532 元＋復健費及頸圈10,930元＋不能工作損失
    2 萬3,100 元＋交通費14,770元＋精神慰撫金10萬元＝696,
    332 元），逾此部分之請求則為無理由，應予駁回。
  ㈥惟按「損害之發生或擴大，被害人與有過失者，法院得減輕
    賠償金額，或免除之。」，民法第217 條第1 項定有明文。
    此項規定之目的，在謀求加害人與被害人間之公平，故在裁
    判上法院得以職權減輕或免除之（見最高法院85年台上字第
    1756號判例要旨）。本院審酌本件事故發生緣由、路權歸屬
    情形等一切情狀，認兩造應各負擔50% 之過失責任，爰依前
    開規定，減輕被告之賠償金額後為348,166 元（696,332 元
    ×50% ＝348,166 元）。
六、末按保險人依本法規定所為之保險給付，視為被保險人損害
    賠償金額之一部分；被保險人受賠償請求時，得扣除之，強
    制汽車責任保險法第32條規定甚明。經查，原告因本件事故
    已領取強制汽車責任險保險金69,353元，有第一產物保險公
    司賠案領款狀況查詢可參，依前揭規定，自應視為被告損害
    賠償金額之一部分，而自本件原告請求損害賠償之金額中予
    以扣除，經扣除後，原告尚得向被告請求賠償之金額為278,
    813 元（348,166 元－69,353元＝278,813 元）。
七、綜上所述，原告依侵權行為之法律關係，請求被告應給付原
    告258,813 元，及自起訴狀繕本送達（見附民卷第55頁）之
    翌日即109 年9 月15日起至清償日止，按週年利率5%計算之
    利息，為有理由，應予准許。逾此範圍之請求，為無理由，
    應予駁回。
八、本件係就民事訴訟法第427 條第1 項適用簡易程序所為被告
    敗訴之判決，爰依同法第389 條第1 項第3 款之規定，依職
    權宣告假執行。
九、本件事證已臻明確，兩造其餘主張陳述、攻擊防禦方法及證
    據，經斟酌後核與判決結果無影響，爰不一一論述，附此敘
    明。
十、末按由刑事庭移送民事庭之附帶民事訴訟案件，免納裁判費
    ，刑事訴訟法第504 條第2 項定有明文。據此，原告提起本
    件訴訟，依法無需繳納裁判費，另綜觀卷內資料，兩造復無
    其他訴訟費用之支出，爰無庸宣告兩造各應負擔訴訟費用之
    金額，併此敘明。
　
中    華    民    國   110    年    10    月    14    日
                  桃園簡易庭  法  官  汪智陽
以上正本係照原本作成。
如不服本判決，應於送達後20日內，向本院提出上訴狀並表明上
訴理由，如於本判決宣示後送達前提起上訴者，應於判決送達後
20日內補提上訴理由書（須附繕本）。
如委任律師提起上訴者，應一併繳納上訴審裁判費。
中    華    民    國   110    年    10    月    14    日
                              書記官  陳家蓁